臺灣新竹地方法院民事裁定  
110年度監宣字第247號
聲  請  人  劉易明  
（下稱聲請人）      


代  理  人  李路宣律師
相  對  人  劉清泉  
（下稱相對人）        新竹縣○○鎮○○路000號（財團法人



關  係  人  劉鳳月  


            劉易舜  


            劉鳳娥  

            劉易生    住新竹縣○○鄉○○村○○○00號           
               居臺中市○○區○○路000巷0號



            劉鳳巒    住新竹縣○○鎮○○路000號0樓          
                  身分證統一編號：Z000000000號    
上列聲請人聲請監護宣告事件，本院裁定如下：
    主    文
一、宣告劉清泉（男、民國12年8月17日、國民身分證統一編號
    ：Z000000000號）為受監護宣告之人。
二、選定劉易明（男、民國00年0月0日生、國民身分證統一編號
    ：Z000000000號）、劉鳳月（女、民國00年00月00日生、國
    民身分證統一編號：Z000000000號）為受監護宣告之人劉清
    泉之共同監護人，並依如附表所示共同或分別執行職務。
三、指定劉易舜（男、民國00年0月0日生、國民身分證統一編號
    ：Z000000000號）為會同開具財產清冊之人。
四、聲請程序費用由受監護宣告之人劉清泉負擔。
    理    由
一、聲請意旨略以：聲請人為相對人之子女，相對人年事已高，
    近年出現失智徵狀，意識時好時壞，並於民國109年11月間
    始因慢性腎損傷、前列腺增生狀、硬膜下出血等症狀住院，
    接受鑽孔開顱手術，復於109年12月30日至110年1月12日間
    、110年1月27日至2月2 日間、同年6月1日至6月17日間、同
    年7月26日至8月3日間因慢性腎疾病、急性肺水腫、尿道感
    染、充血性心衰竭等症狀多次住院接受治療，經診斷臥床生
    活無法自理需人照顧，無法妥善處理自己事務，故相對人劉
    清泉之狀態應已達應受監護宣告之程度，為此依民法第14條
    第1項及家事事件法第164條以下之規定，聲請准予對相對人
    為監護宣告。查聲請人為相對人之主要照顧者，於相對人生
    活無法自理期間聘請看護，貼身照護相對人之日常起居 ，
    費用皆由聲請人支出。並使劉峻江（即聲請人之長子）與相
    對人同住，聲請人則於閒暇之餘定期前往探視。是使聲請人
    擔任監護人應屬適當，且符合相對人之最佳利益，聲請人曾
    同其手足劉鳳月、劉鳳巒、劉鳳娥協議監護人及會同開具財
    產清冊之人人選，同意推舉聲請人擔任相對人之監護人，並
    由劉鳳月擔任會同開具財產清冊之人，監護人與會同開具財
    產清冊之人之執掌分配既為其手足所一致肯認，顯見兩人皆
    無不適任之原因，當可善盡監護人與會同開具財產清冊之人
    之義務，保障相對人之財產受到妥善管理，是使劉鳳月（誤
    植「娥」）擔任會同開具財產清冊之人應屬適當，聲請人自
    接管相對人存摺、印章後，與相對人有關之開銷皆詳實記載
    ，並留存相關單據以供核對，且每月公佈支出明細於兄弟姐
    妹間之LINE群組，以公開、透明、誠實之方式管理相對人之
    財產。先前聲請人與關係人劉易舜之子劉俊騏間曾有刑事訴
    訟（新竹地方檢察署忠股，案號：110年度偵字第10485號 
    ），起因即是劉俊騏領用相對人之大筆款項，花用卻交代不
    清、更無相關單據佐證所致，故聲請人於接管相對人存款後
    ，始終兢兢業業、絲毫不敢馬虎，其謹慎態度亦受關係人劉
    易生太太宋惠玲肯認，宋女士曾於110年10月25日出席上述
    刑事案件偵查庭時表達陳報人「帳管得很好！」，顯見由聲
    請人擔任監護人一事，確受大部分家族成員支持，併依民法
    第1110、1111條、第1111條之1之規定請選定聲請人為其監
    護人，另指定關係人劉鳳月為會同開具財產清冊之人等語。
    並提出戶籍謄本、臺北榮民總醫院新竹分院出院病歷摘要及
    診斷證明書、親屬系統表、同意書、11年7月至11月存款支
    出明細及收據等件為憑。
二、按對於因精神障礙或其他心智缺陷，致不能為意思表示或受
    意思表示，或不能辨識其意思表示之效果者，法院得因本人
    、配偶、四親等內之親屬、最近一年有同居事實之其他親屬
    、檢察官、主管機關或社會福利機構之聲請，為監護之宣告
    ，民法第14條第1項定有明文。
三、查聲請人係相對人之次男，有戶籍謄本及親屬系統表附卷可
    憑，聲請人為有權提起本件聲請之人，堪可認定。本件相對
    人罹患泌尿道感染、肺炎、褥瘡、腎功能不良、心衰竭、消
    化性潰瘍、陳舊性腦出血術後、貧血等病症...臥床生活無
    法自理等情，並有上揭診斷證明書可稽（見本院卷第22頁）
    ，核屬家事事件法第167條第1項但書規定之法院無訊問之必
    要，爰逕由鑑定人就應受監護宣告之人之精神或心智狀況予
    以鑑定（司法院民國108年5月3日院台廳少家二字第1080012
    322號函參照）。又本院委由鑑定人即臺北榮民總醫院新竹
    分院林明燈醫師於110年9月27日在新竹市竹東鎮長安老人養
    護中心內就相對人之現況為鑑定，並提出精神鑑定報告書略
    以：據相對人兒子、孫子表示，相對人過去與太太同住，約
    在5-6年太太過世後自己及外籍看護共同居住，過去有高血
    壓、腎臟病、心臟病等，持續接受門診治療。相對人過去從
    事務農工作，持續工作至去年，去年因跌倒後造成硬腦膜下
    血腫，開始出現生理情況下降，無法自行行走，反覆出現發
    燒、呼吸道感染、腎臟問題，心臟衰竭等經常住院治療，自
    此開始出現輕度失智症症狀，主要呈現言語不清楚、無法辨
    識文字、言語反覆，時間混淆、定向感不佳、自我照顧能力
    下降等，期間存摺及印章交由兒子保管，卻遭兒子領走大筆
    金額，相對人無能力管理財務，其他家人發現後，擔心個案
    財務損失，生活缺乏保障，因此申請提出監護宣告申請。目
    前相對人於新竹縣竹東鎮長安老人養護中心接受長期照顧。
    相對人目前日常生活功能、社交因應能力及判斷力因疾病影
    響，無法與他人適切互動，自理生活能力下降，影響日常生
    活溝通功能，沐浴無法維持清潔、無法有簡單計算能力、無
    法有文字辨識能力、自發病以來，日常功能逐漸退化，日常
    生活無法做出適切判斷，其病程變化屬疾病導致的結果。一
    般身體及神經系統檢查：相對人四肢健全，身體並無缺損之
    情形，躺臥於臥式輪椅上，無法自行行走，行走需人輔助，
    四肢肌肉略為萎縮、無肌張力過高；耳朵聽力減退；此外，
    神經系統方面無明顯異常。精神狀態檢查：鑑定時相對人意
    識清醒，著居家服裝，態度配合，外顯情緒尚適切，臉部表
    情可以有回應，可以正確回答自己姓名，無法回答正確年齡
    ，給予家中地址，無法清楚辨識，無法明確辨認孫子，詢問
    財務處理相關問題，相對人表示自己身上沒有帶錢，身分證
    及印鑑在家中，但實際已交由兒子及女兒保管，尚可以回答
    部分問題，但相對人中聽及多以客語表示，無法與人做適切
    溝通，可以簽名，但相對人無法辨識簽名的意思，複雜問題
    的判斷受到影響。推測個案目前因疾病影響，導致思考、知
    覺及大腦之認知功能方面之計算能力、判斷 、抽象思考、
    高階功能等能力受損。診斷：失智症。鑑定 結果：依上述
    檢查之結果配合相關資料顯示，個案患有失智症，在精神狀
    態檢查下目前仍有尚有部分溝通能力，但個案生理狀況起伏
    大，生理狀況不穩定時容易造成導致大腦認知功能不足影響
    現實判斷能力而無法辨識物品價值及確認使用財務的情況，
    因此推估其對於困難事件及金融財務的理解力及判斷能力有
    無法正常執行的可能性，容易因判斷能力下降導致做出不利
    個案自身之決定，因此推估其對於困難事件及金融財務的理
    解力及判斷能力有無法正常執行的可能性，綜 上，顯示個
    案目前因疾病導致無法意思表示或不能辨識意識表示之效果
    等語，有臺北榮民總醫院新竹分院110年10月4日北總竹醫字
    第1100501423號函暨檢附之精神鑑定報告書附卷為憑，並有
    聲請人提出之上揭相對人診斷證明書可依。堪認相對人因上
    開精神障礙之故，致不能為意思表示、受意思表示，或不能
    辨識其意思表示之效果至明。從而，聲請人聲請宣告相對人
    為受監護宣告之人，核無不合，應予准許。
四、次按，受監護宣告之人應置監護人；法院為監護之宣告時，
    應依職權就配偶、四親等內之親屬、最近一年有同居事實之
    其他親屬、主管機關、社會福利機構或其他適當之人選定一
    人或數人為監護人，並同時指定會同開具財產清冊之人，民
    法第1110條、第1111條第1項定有明文。查相對人未婚、無
    子女，聲請人配偶劉謝英妹已歿，關係人劉易生、聲請人、
    關係人劉易舜、劉鳳巒、劉鳳娥、劉鳳月分別為相對人之長
    男、次男、三男、長女、次女、三女，現為處理相對人存摺
    、印章以及財物被領走的問題，所以為本件之聲請，聲請人
    願任相對人之監護人，關係人劉鳳月願任相對人之會同開具
    財產清冊之人，聲請人、關係人劉鳳巒、劉鳳娥、劉鳳月均
    同意本件聲請及由聲請人出任監護人、關係人劉鳳月出任相
    對人之會同開具財產清冊之人等情，業據聲請人代理人於本
    院詢問時陳述明確（見本院110年11月3日、12月1日筆錄）
    ，並有上開同意書附卷可稽；而關係人劉易舜則表明由關係
    人劉鳳月任監護人，伊任會同開具財產清冊之人之意（見本
    院卷第104頁），關係人劉易生則大致意見同關係人劉易舜
    之意見（見同卷第63頁），關係人劉鳳娥則表明希望有兩位
    監護人之意（見同卷第104頁），嗣關係人劉鳳月陳稱：希
    望聲請人照顧相對人每個月超過新臺幣（下同）5萬元的部
    分需要經過伊同意等語（見同卷第105頁），就此關係人劉
    易舜亦為同意，只表明聲請人找律師費用不可列入由相對人
    支出之意（見同卷第105頁）。參酌上情，本院認聲請人、
    關係人劉鳳月均為相對人之至親，聲請人有意擔負照顧相對
    人生活起居之責，而雙方各有所長，宜允相互配合，又為確
    保相對人之財產能用所當用，爰認相對人之監護人由聲請人
    及關係人劉鳳月共同任之，再考量聲請人及關係人劉鳳月目
    前各自對於相對人生活及醫療事務之參與程度，為兼顧迅速
    處理相對人醫療、日常事務、所需之費用支出，及收監督之
    效，暨將來進行訴訟行為之實需，認聲請人及關係人劉鳳月
    應依如附表所示共同或分別執行監護人之職務，關係人劉易
    舜任相對人之會同開具財產清冊之人，應較符合相對人之最
    佳利益，爰選定聲請人及關係人劉鳳月為相對人之監護人及
    依如附表所示共同或分別執行監護人之職務，並指定關係人
    劉易舜任相對人之會同開具財產清冊之人，以維護相對人之
    利益。又依民法第1113條準用同法第1099條、第1099條之1
    規定，於監護開始時，監護人2人對於受監護宣告人之財產
    ，應會同會同開具財產清冊之人於2個月內開具財產清冊，
    並陳報法院，於開具完成並陳報法院前，監護人2人對於受
    監護宣告人之財產，僅得為管理上必要之行為，併此敘明。
五、依家事事件法第164條第2項，裁定如主文。
中　　華　　民　　國　　110 　年　　12　　月　　24　　日
               家事法庭  法　　　官  林建鼎 
以上正本係照原本作成。
如對本裁定抗告，須於裁定送達後10日之不變期間內，向本院提
出抗告狀（需附繕本），並繳納抗告費新臺幣1,000元。
中　　華　　民　　國　　110 　年　　12　　月　  24　　日
                         書　記　官　林毓青 
附表：
一、相對人之日常生活照顧、醫療照護、居住事項，由監護人劉
    易明單獨決定之。監護人劉易明並應於每月告知監護人劉鳳
    月關於受監護宣告人之身心狀況。監護人劉易明不得排除或
    阻礙監護人劉鳳月、關係人劉易生、劉易舜、劉鳳巒、劉鳳
    娥探視相對人。監護人劉易明如變更相對人之住居所，應即
    通知監護人劉鳳月。
二、就相對人財產之處理部分：
  ㈠就相對人聘請看護、醫療、生活開銷支出等相關養護之所有
    費用，每月金額在5萬元以內（包含本數），監護人劉易明
    得單獨自行決定；若當月金額超過5萬元，監護人劉易明須
    先經監護人劉鳳月同意後始得支出，惟監護人劉鳳月非有正
    當裡由不得無故拒絕同意。
  ㈡相對人所開設存摺、印鑑、權狀等所有財產均交由監護人劉
    易明單獨保管，監護人劉易明所支出或代墊相對人之日常生
    活開銷、醫療及其他費用，應保留相關收據、憑證（至少一
    年份），供監護人劉鳳月查核。
  ㈢又上開5萬元以內之小額開銷，因由監護人劉易明自行決定外
    ，依社會常情無法取得單據者，監護人劉易明亦可以記帳方
    式為之。然相對人不動產之管理、使用、收益及處分之職務
    ，需由監護人劉易明、劉鳳月共同決定。
  ㈣監護人劉鳳月應負至少每半年進行一次查核上開開銷、收據
    、憑證之責任。
三、監護人劉易明德單獨代表相對人，為相對人之利益進行相關
    訴訟、非訟之法律行為，但若有委請律師者，委任律師之相
    關費用應由監護人劉易明自行承擔。